臺灣臺中地方法院民事判決
                                     110年度訴字第1551號
原      告  張密    
訴訟代理人  劉尚諺  
被      告  張萬枝  
            張福順  
共      同
訴訟代理人  黃進安  
上列當事人間請求損害賠償事件，本院於民國110年11月26日言
詞辯論終結，判決如下：
    主  文
原告之訴及假執行之聲請均駁回。
訴訟費用由原告負擔。
    事實及理由
壹、程序方面
　　本件原告起訴時原聲明：被告張萬枝應給付原告新臺幣（下
    同）150萬元之本息（見本院卷第39頁）。嗣於訴訟進行中
    ，追加被告張福順，並聲明：被告應連帶給付原告150萬元
    之本息（見本院卷第135頁），其所為訴之變更追加，係基
    於同一基礎事實而追加被告，並擴張其應受判決事項之聲明
    ，核與民事訴訟法第255條第1項第2、3款規定相符，應予准
    許。
貳、實體方面
一、原告主張：坐落門牌號碼改制前臺中縣○○鄉○○路00號之建物
    （下稱系爭建物）為原告之父於民國31年分家時興建，用以
    供原告家族居住，系爭建物基地坐落於臺中市○○區○○段000
    地號土地（下稱系爭土地）。嗣系爭土地以贈與為原因，移
    轉應有部分100800分之39270予被告。詎被告張萬枝因其所
    有門牌號碼臺中市○○區○○○路00○00號建物（下稱被告建物）
    緊鄰系爭建物，為占有系爭建物，故逕自拆除系爭建物之廚
    房與廁所，並上鎖禁止原告進入，被告張福順亦阻止原告進
    入系爭建物，故被告共同侵害原告對系爭建物之所有權，造
    成原告損害，爰依侵權行為之法律關係，提起本件訴訟。並
    聲明：㈠被告應連帶給付原告新臺幣（下同）150萬元，及自
    起訴狀繕本送達最後被告之翌日起至清償日止，按週年利率
    百分之5計算之利息。㈡願供擔保，請准宣告假執行。
二、被告則以：系爭建物非原告所建，亦非原告所有。被告並無
    拆除系爭建物之行為，系爭建物之破損乃年久失修自然傾頹
    所致等語，資為抗辯，並聲明：㈠原告之訴駁回。㈡如受不利
    判決，願供擔保請准宣告免為假執行。
三、得心證之理由：
　㈠因故意或過失，不法侵害他人之權利者，負損害賠償責任。
    民法第184條第1項前段定有明文。又當事人主張有利於己之
    事實者，就其事實有舉證之責任。民事訴訟法第277條前段
    亦有明定。是主張侵權行為損害賠償請求權之人，對於侵權
    行為之成立要件應負舉證責任，若原告先不能舉證，以證實
    自己主張之事實為真實，則被告就其抗辯事實即令不能舉證
    ，或其所舉證據尚有疵累，亦應駁回原告之請求（最高法院
    74年台上字第913號、100年度台上字第328號判決意旨參照
    ）。
　㈡原告主張被告共同故意不法侵害其權利之情事，無非以系爭
    建物為其所有，張萬枝因其建物緊鄰系爭建物，為占有系爭
    建物而逕自拆除系爭建物之廚房與廁所，二人並共同阻止原
    告進入系爭建物等語，為其論據，並提出設籍於系爭建物之
    戶籍謄本、日治時期戶籍謄本、系爭建物現況照片、臺中○○
    ○○○○○○○110年7月7日中市雅戶字第1100002630號函為證（見
    本院卷第21至29、73至81、95頁）。然查：
　⒈原告之父張深潭雖於昭和17年（即民國31年）間分家，而後
    由原告「相續」繼承其父戶主地位，然觀之張深潭於日治時
    期戶籍為「臺中市豐原郡大雅庄上橫山貳拾六番地」，而原
    告於民國35年之戶籍為「臺灣省臺中縣○○鄉○○路00號」（見
    本院卷第73至75頁），然被告之祖父張傳於明治38年之戶籍
    亦為「臺中州豐原郡大雅庄上橫山二十六番地」，被告之父
    張闊亦於民國36年創立新戶為戶長，戶籍亦為「臺灣省臺中
    縣○○鄉○○路00號」（見本院卷第115、175頁），另上開秀山
    路24號門牌於88年12月24日始整編為平和一路35及49號、秀
    山二路15號、秀山二路15之1號、秀山二路15之2號（見本院
    卷第95頁），可見從日治時期之臺中市豐原郡大雅庄上橫山
    貳拾六番地至民國時期之臺灣省臺中縣○○鄉○○路00號戶籍，
    非僅設立一戶，亦非僅對應單一建物，故尚難以原告家族自
    日治時期設立於上開戶址，即認乃原告之父分家時興建而由
    原告取得所有權。
　⒉原告雖稱依土地登記規則第79條第3項規定，實施建築管理前
    建造之建物以建物設籍之戶籍證明文件、門牌編釘證明得申
    請建物所有權第一次登記，然此乃行政機關實施建築管理之
    規定，而認得憑上開文件申請所有權第一次登記，非得據此
    推論具有上開文件即為所有權人，要難以之認定系爭建物為
    原告所有。另原告雖主張系爭建物乃其父所建，自出生居住
    使用系爭建物80餘年未有爭議等語，然此情亦為被告所否認
    ，辯稱系爭建物乃家族長輩時期即已存在，讓原告居住做為
    新房使用。故原告既未能舉證證明系爭建物為其興建，而原
    告之父家族得居住於系爭建物之原因多端，故尚難認其舉證
    已足使本院形成系爭建物為原告所有之心證。
　⒊另就原告主張被告毀損系爭建物部分，其既未先證明乃系爭
    建物之所有權人，自不得主張對系爭建物之所有權受損，況
    亦未見原告提出任何證據，證明系爭建物之損壞乃被告所為
    。至原告雖主張本件被告未提出何證據證明系爭建物為自然
    傾倒，且禁止原告進入系爭建物蒐證，加以被告住居緊鄰系
    爭建物，由原告就該建物負舉證責任顯失公平，故應命被告
    就系爭建物為自然傾倒盡舉證之責等語。然他造就其所抗辯
    之原因事實，除有正當事由，應為真實完全及具體之陳述，
    使主張權利者得據以反駁，以平衡其證據負擔，惟並非因此
    即生舉證責任倒置或舉證責任轉換效果。故本件原告仍應先
    就系爭建物之毀壞係導因於被告之行為負舉證責任，始有考
    量證據偏在、危險領域而有無減輕或轉換舉證責任之問題。
    然原告所提照片至多僅能證明系爭建物有毀壞情形，是人為
    或自然所致已非明確，縱屬人為因素，亦不能僅因被告居住
    在旁即推認乃被告所為，故原告既未提出任何證據證明被告
    有何毀損行為，其主張應由被告就系爭建物是否為自然傾頹
    負舉證責任，即無足取，附此說明。
　⒋原告另主張被告無權占有系爭建物、曾拒絕原告進入系爭建
    物侵害其自由權部分，然查，原告並未證明被告有何占有系
    爭建物之行為。另110年8月3日乃因原告欲借道被告建物進
    入系爭建物，遭被告拒絕始發生衝突，亦有原告所提該日影
    片截圖之說明可佐（見本院卷第141頁），是被告本於其為
    自家建物之所有權人，不欲使原告進入被告建物，應屬正當
    權利之行使，難認有何侵害原告之自由權或對系爭建物之所
    有權。
  ㈢從而，原告既未證明其為系爭建物之所有權人，亦未舉證被
    告有何毀壞或無權占有系爭建物、以不法方式阻止原告進入
    系爭建物之行為，其主張被告對其成立侵權行為，應負連帶
    賠償責任，即非可取。
　㈣又聲明證據，應表明應證事實。如聲明人證，應表明證人及
    訊問之事項。聲請鑑定，應表明鑑定之事項。聲明書證係使
    用他造所執之文書，應表明應命其提出之文書、依該文書應
    證之事實、文書之內容。聲請勘驗，應表明勘驗之標的物及
    應勘驗之事項。此觀民事訴訟法第298條第1項、第325條、
    第342條、第364條規定即明。是當事人聲請法院調查證據，
    即應具體表明所欲調查之證據為何、係何種證據方法，並依
    各證據方法之內容表明待證事實，方為適法。本件原告雖於
    110年10月5日提出民事聲請調查證據狀（見本院卷第195至1
    96頁，然觀其書狀內容，均未表明欲調查之證據方法及具體
    事項為何，難認原告已符合聲請調查證據之程式，故本院認
    尚無調查之必要，併予說明。
四、綜上所述，原告依民法侵權行為之法律關係，請求被告連帶
    給付150萬元，及自起訴狀繕本送達最後被告之翌日起至清
    償日止，按週年利率百分之5計算之利息，為無理由，應予
    駁回。原告之訴既經駁回，其假執行之聲請，亦失所依據，
    併予駁回。
五、本件事證已臻明確，兩造其餘主張、陳述及所提之證據，經
    審酌後認為均不足以影響本判決之結果，爰不逐一論列，併
    此敘明。
六、據上論結，本件原告之訴為無理由，依民事訴訟法第78條，
    判決如主文。
中　　華　　民　　國　　110 　年　　12　　月　　17　　日
　　              民事第一庭  審判長法　官  許石慶
　　                                法  官  廖欣儀
　　                                法  官  鍾宇嫣
以上正本，係照原本作成。
如對本判決上訴，須於判決送達後20日內向本院提出上訴狀（須
附繕本），如委任律師提起上訴者，應一併繳納上訴審裁判費。
中　　華　　民　　國　　110 　年　　12　　月　　17　　日
                                    書記官